臺灣臺北地方法院刑事裁定　　　　　　　　　　　　　　九十年度自字第七二二號
　　自　訴　人　甲○○
　　被　　　告　戊○○
　　選任辯護人　李漢中
　　被　　　告　丁○○
　　　　　　　　己○○
　　　　　　　　乙○○
　　　　　　　　丙○○
右列被告等因詐欺等案件，經自訴人提起自訴，本院裁定如左：
    主  文
自訴駁回。
    理  由
一、自訴意旨詳如附件自訴狀影本所載，自訴人因認為被告戊○○涉有刑法第二百十
    四條使公務員登載不實、刑法第三百四十二條第一項背信、刑法第三百三十九條
    第一項、第二項詐欺、刑法第三百三十五條第一項侵占罪嫌；被告丁○○、己○○涉犯刑法第三百四十九條第一項贓物罪嫌；乙○○、丙○○涉嫌幫助被告戊○○背信、偽造文書云云。
二、按「法院或受命法官，得於第一次審判期日前，訊問自訴人、被告及蒐集或調查
    證據；若訊問及調查結果，認為案件有刑事訴訟法第二百五十二條至第二百五十
    四條之情形者，得以裁定駁回自訴」、「犯罪事實應依證據認定之，無證據不得
    推定其犯罪事實」、「苟積極證據不足為不利於被告事實之認定時，即應為被告
    有利於被告之認定，更不必有何有利之證據。」刑事訴訟法第三百二十六條第一
    項、第三項、第一百五十四條分別定有明文及最高法院三十年上字第八一六號著
    有判例可按。
三、訊據被告戊○○堅詞否認有何自訴人甲○○所指犯行，辯稱：自訴人所訴遭伊詐
    騙之臺北市○○路○段一八一巷二十八號七樓房地，乃民國七十五年一月間與自
    訴人結婚後，同年十月十七日產子，為安頓生活，而共同決定購入並登記在伊名
    下，伊與自訴人結婚時比自訴人還有錢，購屋之價金為伊所支付，並非自訴人所
    出資，伊與自訴人間也沒有信託關係，伊與自訴人婚姻關係存續中亦曾先後交付
    自訴人數百萬元，若確有意詐騙，何需交付自訴人如此多之金錢？伊於上開房地
    所設定之抵押，陸續有以自己的積蓄清償，何罪之有？又被告丁○○經營預拌混
    凝土公司及營造業，公司資本額均在新臺幣（下同）千萬元以上，金錢方面不成
    問題，根本不需要伊拿錢回家，伊與自訴人結婚時被告丁○○還有拿出一百萬支
    助自訴人。且伊在八十九年因不堪自訴人長期暴力對待，先向本院聲請核發保護
    令獲准，嗣又向本院起訴請求與自訴人離婚，經獲判決離婚確定，若伊真欲行騙
    ，為何不藉此機會要求高額贍養費及子女教育費等語。
四、自訴人認為被告等涉嫌前揭犯行，無非以（一）被告戊○○知道自訴人很有錢，
    故以結婚之手段詐騙自訴人之財物，婚後所購買之上述房地，係自訴人所出資而
    信託在被告戊○○名下，但被告戊○○竟沒有經過自訴人之同意，向中央信託局
    超貸，且又意圖為自己不法之所有，將上揭房地侵占入己，復隱瞞該房地為自訴
    人所有之事實，以所有人身分向中央信託局辦貸款，而使公務員登載不實。（二
    ）被告丁○○、己○○部分，則係被告戊○○將所詐得之金錢匯回娘家做為被告
    丁○○、己○○蓋大廈房屋之用，故認為渠二人觸犯贓物罪。（三）而被告乙○○、丙○○，則因為其等是銀行經理，應該很清楚以當時之時空背景，雖然上述
    房地登記為被告戊○○所有，但僅是丈夫信託給妻子的手段，竟無得到自訴人之
    書面同意，予以核發高於該房地所值之貸款，並匯入被告戊○○戶頭而非匯入自
    訴人帳戶，顯然是幫助被告戊○○背信與偽造文書。經查：
    （一）被告戊○○部分：
          １被訴詐欺部分：詐欺罪之成立，以意圖為自己或第三人不法之所有，以
            詐術使人將本人或第三人之物交付，或得財產上不法之利益或使第三人
            得之為要件。所謂詐術，必須被詐欺人因其詐術而陷於錯誤，若其所用
            方法，不能認為詐術，亦不致使人陷於錯誤，即不構成該罪。自訴人與
            被告戊○○係於七十五年一月二十八日結婚，此雖有戶口謄本、結婚證
            書在卷足憑，然自訴人空言訴稱被告戊○○因知道自訴人很有錢而以結
            婚為手段詐騙自訴人金錢云云，不僅並未舉證自訴人於結婚當時經濟狀
            況富裕之證明，亦未證明被告戊○○係覬覦自訴人之錢財、意圖為自己
            或第三人不法之所有而與之結婚；又自訴人雖提出世華聯合商業銀行劃
            撥交割活期儲蓄存款存摺、臺北市第九信用合作社活期存款存摺影印節
            本（卷附自訴狀證二十七至證四十五參照），然此僅為銀行存款提領記
            錄，不能證明金錢提領後之流向、用途，或具領人是否為被告戊○○；
            復衡諸常情，男女結婚之後，不論採行何種夫妻財產制，難免有財物互
            通之行為，但此不外出於共同生活目的之所需，或因彼此情愛自願之給
            予，縱使自訴人確有給予被告戊○○上開款項，亦難認為此乃被告黃麗
            霞施用「結婚」之詐術，致自訴人陷於錯誤所交付財物之結果。再者，
            被告戊○○於八十九年間，先向本院聲請核發保護令獲准，嗣又向本院
            起訴請求與自訴人離婚，經獲勝訴判決，並於九十年三月二十八日確定
            ，此有本院八十九年度家護字第三０四號民事通常保護令、八十九年度
            家全字第三四號民事裁定、八十九年度婚字第五四八號民事判決、民事
            確定證明書影本各一份附卷足證，若被告戊○○確有意行騙，自可藉此
            機會要求高額贍養費及子女教育費；綜觀上情，被告戊○○所辯，可堪
            採信。
          ２被訴侵占部分：侵占罪以意圖為自己或第三人不法之所有，將持有他人
            之物易持有為所有為構成要件。若非他人之物而係行為人自己之物，要
            不能律以侵占罪責。自訴人供稱其與被告戊○○間夫妻財產制係適用聯
            合財產制，而按七十四年六月五日修正之民法第一千零十七條第一項規
            定：「聯合財產中，夫或妻於結婚時所有之財產，及婚姻關係存續中取
            得之財產，為夫或妻之原有財產，各保有其所有權」。查自訴人與被告
            戊○○於七十五年一月間結婚已如前述，上址房地係於同年十二月十日
            購入，此有買賣契約書、土地謄本附卷可稽，則其房地所有權歸屬依右
            揭民法第一千零十七條第一項規定及該房地既自始登記於被告戊○○名
            下等情，尚難認被告戊○○有為自己不法所有之意圖，而涉有侵占罪嫌
            。
          ３被訴背信部分：刑法第三百四十二條之背信罪，以行為人受他人委任，
            為該人處理事務，而冀圖不法利益或圖加不法損害，違背任務為要件。
            被告戊○○為右述房地之所有人，自訴人雖否認法律登記之效力，並訴
            稱買受當時乃自訴人所出資，僅以信託之方式，以被告戊○○為承買人
            ，並登記為所有權人云云，然自訴人對此並無提出任何積極之證據為證
            明，僅泛稱自訴人以丈夫之身分，委任被告戊○○管理此信託財產，並
            委任代繳房捐稅、地價稅、．．．，及又委任同住一起之被告戊○○經
            常代為整理此房屋之環境，才因此以信託之法律關係，借用被告戊○○
            的名義登記為此房屋土地之所有權人云云，亦不足資為被告戊○○確有
            背信犯行之證明。
          ４被訴使公務員登載不實部分：右開房地所有權人既為被告戊○○，則被
            告戊○○以該房地所有權人身分向銀行設定抵押權、辦理貸款，核屬正
            當行使權利，亦難認有何明知為不實之事項，而使公務員登載於職務上
            所掌之公文書，足以生損害於公眾或他人之使公務員登載不實犯行。
          綜上，自訴人所為訴訟上之證明，均未達使通常一般之人均不致有所懷疑
          ，而得確信被告戊○○犯自訴人所訴罪名為真實之程度，且復查無其他積
          極證據足認被告戊○○有何自訴人所訴犯行，應認其犯罪嫌疑不足。
    （二）被告丁○○、己○○部分：被告戊○○並無詐欺、侵占、背信等犯行，已
          如前述，則不論被告丁○○、己○○有無收受被告戊○○之財物，均無該
          當贓物罪之嫌，且復查無其他積極證據足認被告丁○○、己○○有何自訴
          人所訴犯行，應認其等犯罪嫌疑不足。
    （三）被告乙○○、丙○○部分：被告戊○○並未觸犯背信罪、使公務員登載不
          實罪亦已如前述，則被告乙○○、丙○○更無幫助被告戊○○本段上揭犯
          行可言，且復查無其他積極證據足認被告乙○○、丙○○有何自訴人所訴
          之幫助背信及偽造文書犯行，應認其等犯罪嫌疑不足。
據上論斷，應依刑事訴訟法第三百二十六條第三項、第二百五十二條第十款，裁定如
主文。
中      華      民      國    九十一    年      四      月    二十五    日
                              臺灣臺北地方法院刑事第四庭
                                    審判長  法  官    余學淵
                        法  官    黃紹紘
                                            法  官    姚念慈
右正本證明與原本無異。
如不服本裁定，應於裁定送達後五日內向本院提出抗告狀。（應附繕本）
                                            書記官    林義盛
中      華      民      國    九十一    年      四      月    二十五    日
